臺灣高等法院臺中分院刑事判決
111年度交上易字第880號
上  訴  人  臺灣南投地方檢察署檢察官
被      告  陳銘芳


上列上訴人因被告公共危險案件，不服臺灣南投地方法院111年
度審交易字第82號中華民國111年6月29日第一審判決（起訴案號
：臺灣南投地方檢察署111年度偵字第1403號），提起上訴，本
院判決如下：
    主  文
上訴駁回。
    理  由
一、審理範圍：
    按刑事訴訟法第348條第3項規定：「上訴得明示僅就判決之
    刑、沒收或保安處分一部為之。」原審判決後，上訴人即公
    訴人明示僅就量刑部分提起上訴（本院卷第41頁），對於原
    判決認定之犯罪事實、所犯罪名均不爭執，故依前揭規定意
    旨，本院應僅就原判決量刑妥適與否進行審理，其他部分則
    非本院之審判範圍，先此說明。
二、本案之犯罪事實、認定犯罪事實所憑之證據及理由、所犯罪
    名，詳如附件第一審判決書之記載。　　
三、檢察官上訴意旨略以：
　㈠被告陳銘芳前於民國88年間因酒後駕車之公共危險案件，經 
    臺灣南投地方法院（下稱南投地院）以88年度刑簡字第578
    號判決判處拘役25日確定；於96年間因酒後駕車之公共危險
    案件，經南投地院以96年度投交簡字第134號判決判處有期
    徒刑2月；於98年間因酒後駕車之公共危險案件，經南投地
    院以98年度審投交簡字第110號判決判處有期徒刑3月確定；
    於103年間因酒後駕車之公共危險案件，經臺灣新北地方法
    院以103年度交簡字第4942號判決判處有期徒刑4月確定；於
    107年間因酒後駕車之公共危險案件，經南投地院以107年度
    審交易字第199號判決判處有期徒刑8月確定，於108年7月28
    日徒刑執行完畢。詎仍不知悔改向善，故意再為本件犯行，
    足見前罪之徒刑執行成效不彰，其對刑罰之反應力顯然薄弱
    ，衡量本件犯罪情節及被告所侵害之法益，予以加重最低本
    刑均無罪刑不相當之情事，本應依刑法第47條第1項之規定
    ，加重其刑，原審未依法認定累犯並加重其刑，自有判決違
    法之情事。
　㈡原審引用最高法院110年台上大字第5660號裁定意旨，認本案
    尚難據此逕認被告本件構成累犯並裁量加重其刑，該大裁定
    如何具有普遍拘束力？有無超脫裁定主文内容？是否僅係主
    筆法官個人一己私見之見解等節，均未見原審說明其所謂參
    酌意旨之具體理由及内容究竟為何。
　㈢原審判決認被告之前案紀錄只可作爲「量刑時」之審酌事項
    ，卻不能作為累犯之審酌依據，同一證據在審酌被告科刑時
    之差異性究竟何在？又為何會有此差異？原審判決均未予以
    說明，復有理由矛盾、違反一般經驗、論理法則之違誤。
四、駁回上訴之理由說明：
　㈠原判決認被告駕駛動力交通工具而吐氣所含酒精濃度達每公
    升0.25毫克以上犯行，事證明確，適用論罪科刑之相關法律
    規定，並審酌被告前曾因酒後駕車之公共危險案件，經原審
    以107年度審交易字第199號判決判處有期徒刑8月確定，並
    於108年間執行完畢，且被告前亦另有因其他公共危險案件
    ，經法院論罪科刑之紀錄等情，有臺灣高等法院被告前案紀
    錄表在卷可稽。而酒精成分對人之意識、控制能力具有不良
    影響，超量飲酒後會導致對週遭事物之辨識及反應能力較平
    常狀況薄弱，因而酒後駕車在道路上行駛，對往來之公眾具
    有高度危險性，被告竟仍僅圖一己往來交通之便，飲酒後無
    照駕駛自用小客車上路，所為實有不該。復斟酌被告犯後坦
    承犯行、本件酒測濃度值及被告於原審時自陳教育程度、從
    業及家庭經濟生活狀況等一切情狀，暨參酌檢察官具體求刑
    及被告對於科刑之意見後，量處有期徒刑9月，經核原判決
    之認事用法並無違誤，量刑亦屬妥適。
　㈡按刑事訴訟法第161條第1項規定：「檢察官就被告犯罪事實
    ，應負舉證責任，並指出證明之方法。」此為檢察官就被告
    有罪事實應負實質舉證責任之概括性規定，非謂除有罪事實
    之外，其他即可不必負舉證責任。此一舉證責任之範圍，除
    犯罪構成事實（包括屬於犯罪構成要件要素之時間、地點、
    手段、身分、機會或行為時之特別情狀等事實）、違法性、
    有責性及處罰條件等事實外，尚包括刑罰加重事實之存在及
    減輕或免除事實之不存在。累犯事實之有無，雖與被告是否
    有罪無關，然係攸關刑罰加重且對被告不利之事項，為刑之
    應否為類型性之加重事實，就被告而言，與有罪、無罪之問
    題有其相同之重要性（包括遴選至外役監受刑、行刑累進處
    遇、假釋條件等之考量），自應由檢察官負主張及實質舉證
    責任。又依司法院釋字第775號解釋理由書所稱：法院審判
    時應先由當事人就加重、減輕或免除其刑等事實，指出證明
    方法等旨，申明除檢察官應就被告加重其刑之事實負舉證責
    任外，檢察官基於刑事訴訟法第2條之客觀注意義務規定，
    主張被告有減輕或免除其刑之事實，或否認被告主張有減輕
    或免除其刑之事實，關於此等事實之存否，均應指出證明之
    方法。故法院於審酌被告是否適用累犯規定而加重其刑時，
    訴訟程序上應先由檢察官就前階段被告構成累犯之事實，以
    及後階段應加重其刑之事項，主張並具體指出證明方法後，
    法院才需進行調查與辯論程序，而作為是否加重其刑之裁判
    基礎。前階段構成累犯事實為檢察官之實質舉證責任，後階
    段加重量刑事項為檢察官之說明責任，均應由檢察官分別負
    主張及具體指出證明方法之責。倘檢察官未主張或具體指出
    證明方法時，可認檢察官並不認為被告構成累犯或有加重其
    刑予以延長矯正其惡性此一特別預防之必要，且為貫徹舉證
    責任之危險結果所當然，是法院不予調查，而未論以累犯或
    依累犯規定加重其刑，即難謂有應調查而不予調查之違法。
    檢察官若未主張或具體指出證明方法，法院因而未論以累犯
    或依累犯規定加重其刑，基於累犯資料本來即可以在刑法第
    57條第5款「犯罪行為人之品行」中予以負面評價，自仍得
    就被告可能構成累犯之前科、素行資料，列為刑法第57條第
    5款所定「犯罪行為人之品行」之審酌事項。於此情形，該
    可能構成累犯之前科、素行資料既已列為量刑審酌事由，對
    被告所應負擔之罪責予以充分評價，依重複評價禁止之精神
    ，自無許檢察官事後循上訴程序，以該業經列為量刑審酌之
    事由應改論以累犯並加重其刑為由，指摘原判決未依累犯規
    定加重其刑違法或不當（最高法院110年度台上字第5660號
    判決意旨參照）。又構成累犯之前科事實存在與否，雖與被
    告是否有罪無關，但係作為刑之應否為類型性之加重事實，
    實質上屬於「準犯罪構成事實」，對被告而言，與有罪、無
    罪之問題有其相同之重要性，自應由檢察官負主張及實質舉
    證責任。衡諸現行刑事訴訟法，雖採行改良式當事人進行主
    義，但關於起訴方式，仍採取書面及卷證併送制度，而構成
    累犯之前科事實，類型上既屬於「準犯罪構成事實」，檢察
    官自得依刑事訴訟法第264條第2項、第3 項之規定，於起訴
    書記載此部分事實及證據，並將證物一併送交法院。又證據
    以其是否由其他證據而生，可區分為原始證據及派生證據。
    被告前案紀錄表、刑案資料查註紀錄表係由司法、偵查機關
    相關人員依憑原始資料所輸入之前案紀錄，並非被告前案徒
    刑執行完畢之原始證據，而屬派生證據。鑑於直接審理原則
    為嚴格證明法則之核心，法庭活動藉之可追求實體真實與程
    序正義，然若直接審理原則與證據保全或訴訟經濟相衝突時
    ，基於派生證據之必要性、真實性以及被告之程序保障，倘
    當事人對於該派生證據之同一性或真實性發生爭執或有所懷
    疑時，即須提出原始證據或為其他適當之調查（例如勘驗、
    鑑定），以確保內容之同一、真實；惟當事人如已承認該派
    生證據屬實，或對之並無爭執，而法院復已對該派生證據依
    法踐行調查證據程序，即得採為判斷之依據（最高法院111
    年度台上字第3143號判決要旨亦可供參酌）。
　㈢最高法院大法庭制度目的在替代原先之「判例」、「決議」
    制度，使統一法律見解之功能回歸司法權作用。依法院組織
    法第51條之2第1項之規定，最高法院各審判庭發現有法律見
    解歧異（包括積極歧異、潛在歧異）時即有法定提案義務（
    另依同法第51條之3規定，於發現法律見解具有原則重要性
    之情形，亦得提案）；且於各審判庭提案後，依同法第51條
    之10規定，大法庭之裁定對提案庭提交之案件有拘束力，即
    提案庭有遵守大法庭裁定之義務，必須依照大法庭裁定之法
    律見解，做出該案之終局判決，但大法庭裁定僅生個案效力
    ，不生通案效力。惟提案庭作出之終局判決（即提案之本案
    判決），成為最高法院之「判決先例」，其他各審判庭若有
    不同法律見解，須再次開啟徵詢、向大法庭提案等程序，否
    則即應採取與先前裁判相同之見解，以確保各審判庭間（橫
    向）法律見解之一致性。另透過審級制度，下級審對於該項
    統一之法律見解，亦應遵循，由此達成縱向法律見解之統一
    。從而，對事實審有拘束力者係本案判決，而非大法庭裁定
    。本件原審判決引用之統一法律見解，雖誤引用最高法院刑
    事大法庭裁定之字號，而與上開說明不符，但上開統一法律
    見解，業經最高法院提案庭受拘束而載明於該案之本案判決
    內，而對下級審產生拘束力。至上訴意旨引用之本案相關最
    高法院大法庭裁定理由「至一般附隨在卷宗內之被告前案紀
    錄表，係司法機關相關人員依憑原始資料所輸入之前案紀錄
    ，僅提供法官便於瞭解本案與他案是否構成同一性或單一性
    之關聯、被告有無在監在押情狀等情事之用，並非被告前案
    徒刑執行完畢之原始資料或其影本，是檢察官單純空泛提出
    被告前案紀錄表，尚難認已具體指出證明方法而謂盡其實質
    舉證責任」，係就該裁定主文所為之理由說明，非屬旁論，
    更何況此部分亦載明於該案之本案判決，基於前述說明之審
    級制度原理，所有下級審應一體遵循，否則即無法達到統一
    法律見解之目的。是以，此部分上訴意旨顯對最高法院大法
    庭制度之誤會，難認有理由。
　㈣被告前因不能安全駕駛致交通危險罪案件，經原審法院以107
    年度審交易字第199號判處有期徒刑8月確定，於108年7月28
    日執行完畢等情，有臺灣高等法院被告前案紀錄表在卷可稽
    （見本院卷第25頁），其於執行完畢後5年內故意再犯本案
    有期徒刑以上罪，應為累犯。本件檢察官起訴書犯罪事實欄
    載明「...於107年間因酒後駕車之公共危險案件，經南投地
    院以107年度審交易字第199號判決判處有期徒刑8月確定，
    於108年7月28日徒刑執行完畢」等語，復於證據並所犯法條
    欄說明「又被告曾受如犯罪事實欄所述之有期徒刑執行完畢
    ，有刑案資料查註紀錄表在卷可按，其於5年內故意再犯本
    件有期徒刑以上之罪，為累犯，請依刑法第47條第1項規定
    ，加重其刑」等旨，並提出刑案資料查註紀錄表附於偵查卷
    為證，是檢察官已於起訴書記載被告構成累犯之前科事實及
    證據，並將證物一併送交法院，進而具體說明刑案資料查註
    紀錄表所載論罪科刑之施用毒品前案資料與本案累犯之待證
    事實有關，以及釋明其執畢日期，並非單純空泛提出被告之
    前案紀錄而已，足見檢察官就被告構成累犯之事實，已為主
    張且具體指出證明方法。嗣經原審及本院對被告前案紀錄表
    （所載論罪科刑之施用毒品前案資料及執行完畢日期均與偵
    查卷附刑案資料查註紀錄表相同）踐行文書證據之調查程序
    ，被告均不爭執（見原審卷第35、36頁、本院卷第41、42頁
    ），堪認檢察官就被告構成累犯之事實，已為主張且具體指
    出證明方法。惟檢察官於起訴書僅記載被告構成累犯，請依
    刑法第47條第1項之規定，加重其刑等語，於原審科刑辯論
    時更僅稱「被告係累犯，連同本件七件酒駕公共危險罪，參
    酌被告之前酒駕之刑度及本件測得之酒精濃度，建請科處有
    期徒刑不宜低於10月」，並未指出證明方法供原審法院調查
    、辯論（見原審卷第36頁），可認檢察官就被告構成累犯應
    加重其刑之事項，未善盡說明之責任，原審判決未依刑法第
    47條第1項規定加重其刑，難謂有何違法、不當之情事，再
    者，原判決於「論罪科刑之理由」欄已敘明將被告之前科紀
    錄列入刑法第57條第5款犯罪行為人之品行之審酌事項，並
    將被告構成累犯之前科、素行列為量刑之審酌事由（見原審
    判決第3頁），足認已就被告行為之罪責予以充分評價，亦
    無許檢察官事後循上訴程序，以該業經列為量刑審酌之事由
    應改論以累犯並加重其刑為由，指摘原判決未依累犯規定加
    重其刑違法或不當。故原判決誤認檢察官就被告構成累犯之
    事實未具體指出證明方法，雖有微瑕，惟屬無害於量刑結果
    之瑕疵，原判決應予維持。
　㈤從而，檢察官事後以本案被告應依累犯規定加重其刑為由，
    指摘原判決不當，並無理由，應予駁回。
五、適用之法律：
 　 依刑事訴訟法第368條，判決如主文。　　
本案經檢察官石光哲提起公訴，檢察官吳宣憲提起上訴，檢察官
李月治到庭執行職務。
中　　華　　民　　國　　111 　年　　11　　月　　24　　日
            刑事第三庭    審判長法　官  楊  真  明
　　　　　　　　　　　　        法　官  邱  顯  祥
　　　　　　　　　　　　　      法　官  楊  欣  怡
以上正本證明與原本無異。
不得上訴。
                                書記官  孫  銘  宏
　　　　　　　　　　　　　　　　
中　　華　　民　　國　　111 　年　　11　　月　　24　　日
附件：
臺灣南投地方法院刑事判決
111年度審交易字第82號
公　訴　人　臺灣南投地方檢察署檢察官
被　　　告　陳銘芳　
　　　　　　　　　　
　　　　　　　　　　
上列被告因公共危險案件，經檢察官提起公訴（111年度偵字第1
403號），因被告於準備程序中就被訴事實為有罪之陳述，經告
以簡式審判程序之旨，並聽取當事人意見後，本院合議庭裁定進
行簡式審判程序，判決如下：
    主    文
陳銘芳駕駛動力交通工具而吐氣所含酒精濃度達每公升零點二五
毫克以上，處有期徒刑玖月。
    犯罪事實
一、陳銘芳於民國111年2月18日19時許，在其位於南投縣○○鎮○○
    里○○路00號住處內飲用啤酒後，明知飲酒後在待體內酒精成
    分充分退卻前不得駕駛動力交通工具，竟仍基於酒後駕駛動
    力交通工具之犯意，於同日22時40分許，無照（已遭註銷）
    駕駛車牌號碼00-0000號自用小客車行駛於道路，嗣於同日2
    2時55分許，行經南投縣○○鎮○○路0段000號前時，因行車不
    穏為警攔檢稽查，發現其身上充斥酒味，而於同日23時18分
    許，對其施以吐氣酒精濃度測試，測得吐氣酒精濃度達每公
    升0.81毫克，而查獲上情。
二、案經南投縣政府警察局草屯分局報告臺灣南投地方檢察署檢
    察官偵查起訴。
    理    由
一、上開犯罪事實，業據被告陳銘芳於警詢、偵訊及本院審理時
    均坦承不諱（見警卷第2-3頁、偵卷第14-15頁、本院卷第28
    、35頁），且有南投縣政府警察局草屯分局中正派出所酒精
    測定紀錄表、財團法人台灣商品檢測驗證中心呼氣酒精測試
    器檢定合格證書、公路監理電子閘門系統資料及南投縣政府
    警察局舉發違反道路交通管理事件通知單附卷可參（見警卷
    第6-11頁），足認被告前揭任意性自白與事實相符，堪予採
    信。從而，本件事證已臻明確，被告上開犯行洵堪認定，應
    予依法論科。
二、論罪科刑：
  ㈠核被告所為，係犯刑法第185條之3第1項第1款之駕駛動力交
    通工具而吐氣所含酒精濃度達每公升0.25毫克以上之罪。
  ㈡又按被告構成累犯之事實及應加重其刑之事項，均應由檢察
    官主張並具體指出證明之方法後，經法院踐行調查、辯論程
    序，方得作為論以累犯及是否加重其刑之裁判基礎；又所謂
    檢察官應就被告構成累犯事實「具體指出證明方法」，係指
    檢察官應於法院調查證據時，提出足以證明被告構成累犯事
    實之前案徒刑執行完畢資料，例如前案確定判決、執行指揮
    書、執行函文、執行完畢（含入監執行或易科罰金或易服社
    會勞動執行完畢、數罪係接續執行或合併執行、有無被撤銷
    假釋情形）文件等相關執行資料，始足當之。至一般附隨在
    卷宗內之被告前案紀錄表，係司法機關相關人員依憑原始資
    料所輸入之前案紀錄，僅提供法官便於瞭解本案與他案是否
    構成同一性或單一性之關聯、被告有無在監在押情狀等情事
    之用，並非被告前案徒刑執行完畢之原始資料或其影本，是
    檢察官單純空泛提出被告前案紀錄表，尚難認已具體指出證
    明方法而謂盡其實質舉證責任；再所謂檢察官應就被告累犯
    加重其刑之事項「具體指出證明方法」，係指檢察官應於科
    刑證據資料調查階段就被告之特別惡性及對刑罰反應力薄弱
    等各節，例如具體指出被告所犯前後數罪間，關於前案之性
    質（故意或過失）、前案徒刑之執行完畢情形（有無入監執
    行完畢、在監行狀及入監執行成效為何、是否易科罰金或易
    服社會勞動〔即易刑執行〕、易刑執行成效為何）、再犯之原
    因、兩罪間之差異（是否同一罪質、重罪或輕罪）、主觀犯
    意所顯現之惡性及其反社會性等各項情狀，俾法院綜合判斷
    個別被告有無因加重本刑致生所受刑罰超過其所應負擔罪責
    之情形，裁量是否加重其刑，以符合正當法律程序及罪刑相
    當原則之要求。又此之量刑事項，並非犯罪構成事實或刑之
    應否為類型性之加重事實，以較為強化之自由證明為已足，
    最高法院110年度台上大字第5660號裁定意旨參照。查起訴
    書雖記載被告曾受有期徒刑之執行完畢，5年內故意再犯本
    案有期徒刑以上之罪，認應依累犯加重其刑等語，並以被告
    刑案資料查註紀錄表為證，及檢察官當庭表示被告係累犯等
    語，惟本院參酌最高法院110年度台上大字第5660號裁定意
    旨，認本案尚難據此逕認被告本件構成累犯並裁量加重其刑
    ，然起訴書所載之被告前案紀錄，仍得作為本院依刑法第57
    條第5款量刑時之審酌事項，附此敘明。
　㈢爰以行為人之責任為基礎，審酌被告前曾因酒後駕車之公共
    危險案件，經本院以107年度審交易字第199號判決判處有期
    徒刑8月確定，並於108年間執行完畢，且被告前亦另有因其
    他公共危險案件，經法院論罪科刑之紀錄等情，有臺灣高等
    法院被告前案紀錄表在卷可稽。而酒精成分對人之意識、控
    制能力具有不良影響，超量飲酒後會導致對週遭事物之辨識
    及反應能力較平常狀況薄弱，因而酒後駕車在道路上行駛，
    對往來之公眾具有高度危險性，被告竟仍僅圖一己往來交通
    之便，飲酒後無照駕駛自用小客車上路，所為實有不該。復
    斟酌被告犯後坦承犯行、本件酒測濃度值及被告於本院審理
    時自陳國中畢業、務農、沒有家屬要扶養等一切情狀，暨參
    酌檢察官具體求刑及被告對於科刑之意見後，量處如主文所
    示之刑。
據上論斷，應依刑事訴訟法第273條之1第1項、第299條第1項前
段，判決如主文。
本案經檢察官石光哲提起公訴，檢察官吳宣憲到庭執行職務。
中　　華　　民　　國　　111 　年　　6 　　月　　29　　日
                  刑事第四庭  法　官　  蔡霈蓁
以上正本與原本無異。
如不服本判決應於收受送達後20日內向本院提出上訴書狀，並應
敘述具體理由；其未敘述上訴理由者，應於上訴期間屆滿後20日
內向本院補提理由書（均須按他造當事人之人數附繕本）「切勿
逕送上級法院」。
中　　華　　民　　國　　111 　年　　6 　　月　　29　　日
　
附錄本案論罪科刑法條：
中華民國刑法第185條之3
駕駛動力交通工具而有下列情形之一者，處3年以下有期徒刑，
得併科30萬元以下罰金：
一、吐氣所含酒精濃度達每公升零點二五毫克或血液中酒精濃度
    達百分之零點零五以上。
二、有前款以外之其他情事足認服用酒類或其他相類之物，致不
    能安全駕駛。
三、服用毒品、麻醉藥品或其他相類之物，致不能安全駕駛。
因而致人於死者，處3年以上10年以下有期徒刑，得併科200萬元
以下罰金；致重傷者，處1年以上7年以下有期徒刑，得併科100
萬元以下罰金。
曾犯本條或陸海空軍刑法第54條之罪，經有罪判決確定或經緩起
訴處分確定，於十年內再犯第一項之罪因而致人於死者，處無期
徒刑或5年以上有期徒刑，得併科300萬元以下罰金；致重傷者，
處3年以上10年以下有期徒刑，得併科200萬元以下罰金。